臺灣臺中地方法院刑事判決　　　　　　　　　　　　九十二年度易字第二二六七號
　　公　訴　人　臺灣臺中地方法院檢察署檢察官
　　被　　　告　丁○○
　　選任辯護人　張慶宗律師
　　　　　　　　張志新律師
右列被告因妨害自由等案件，經檢察官提起公訴（九十一年度偵續字第九一號），本
院判決如左：
    主  文
丁○○共同傷害人之身體，處有期徒刑伍月，如易科罰金，以參佰元折算壹日。
如附件所示之本票貳張均沒收。
    事  實
一、丁○○之前妻劉惠金（業經臺灣臺中地方法院檢察署以九十一年度偵續字第九一
    號為不起訴處分確定在案）受乙○○之邀，參與「漢興財務投資公司」即鑫興行
    所經營之外匯保證金交易，計總投資交易金額為四萬元美金，劉惠金因受有虧損
    心有不甘，乃委託丁○○代為處理投資款項取回事宜；丁○○乃於民國八十九年
    十月二十六日下午三時三十分許，在臺中市○○區○○路九一七號「東觀茶坊」
    與乙○○會面，雙方因劉惠金上開投資款項處理事宜發生爭執，丁○○竟與陪同
    其前去之六名姓名年籍均不詳的成年男子，共同基於傷害人身體及使人行無義務
    之事的犯意聯絡，分以徒手、煙灰缸毆打乙○○身體各處，致使乙○○受有頭皮
    撕裂傷、右前額挫傷及右前臂擦傷等傷害，且以此毆打之強暴方式使乙○○行無
    義務之事即簽立如附件所示新臺幣（下同）各為六十萬元之本票二張後，丁○○
    始讓乙○○離去，嗣因乙○○報警而查悉上情。
二、案經乙○○訴由臺中市警察局第四分局報請臺灣臺中地方法院檢察署檢察官偵查
    起訴。
    理  由
一、訊據被告丁○○矢口否認有為上揭犯罪事實，且辯稱：伊並無夥同六名成年男子
    毆打告訴人乙○○，且未強迫告訴人簽下如附件所示六十萬元之本票二張，告訴
    人離開東觀茶坊時並沒有受傷，伊亦未強押告訴人至超商影印身分證件予伊，是
    告訴人自願交付給伊的，伊與告訴人會面的日期即係本票票載發票日即八十九年
    十月二十五日，告訴人係於同年月二十六日始受傷，且其當天主訴係因跌倒造成
    的傷害，足見該傷害與伊無關，因伊前妻劉惠金委託告訴人代為操作外匯買賣，
    虧損後剩餘一萬餘元之美金，伊質問告訴人何以未買下過單，且認為告訴人所任
    職之鑫興行有詐騙之嫌，故要求告訴人開立如附件所示金額總計一百二十萬元之
    本票作為擔保，而觀之本票二張之字跡的工整性，可知告訴人並非在驚慌下書寫
    ，另東觀茶坊之負責人戊○○、萊爾富之店長庚○○均證述其等未曾記得有發生
    上開犯罪事實欄所載之情事，而證人甲○○亦稱當天結帳的人神情正常，亦未發
    現有人血流滿面離開，是證人甲○○所見到的血跡是否為被告等人所造成者，誠
    有疑義等詞；經查：
（一）、上開犯罪事實，業據告訴人於警詢、檢察官訊問及本院訊問、審理時指訴綦
        詳在卷，且經證人甲○○在本院審理時證稱：我於八十九年八、九月畢業後
        ，就到東觀茶坊任職，工作時間原本在下午五點至凌晨，又改為早上八點至
        下午五點，八十九年十月間是從事早班工作，早上時間僅有我與店長媽媽看
        店，我有看到打架那桌約有五、六人出去，他們並不是一個一個出去，而是
        一團人走出去，只留一位付帳，應該都是男的，我上去整理包廂時發現現場
        座墊或地上看到血跡而不敢整理，後來我請店長媽媽幫我整理，店長媽媽應
        該只看到現場凌亂情形，我沒有特別報告店長，當天僅有我與店長媽媽看店
        我記得當天樓上僅有那間包廂有客人而已等情明確，而證人李玊珍為本件犯
        罪時間點在東觀茶坊任職之員工，其與被告間並無何恩怨糾紛嫌隙，當無設
        詞構陷被告之可能，又其上開「一團人走出去」、「現場座墊或地上有血跡
        」等證言，均核與告訴人在偵訊中陳述：有三人押我，一人拉住我腰帶、一
        人在旁押著我、一人在我前方等語（見九十年度偵字第一二九八六號第三十
        五至三十六頁），以及在本院審理時所陳稱：其中一個較年輕者則用煙灰缸
        敲打伊的頭，其中二邊人則用濕毛巾壓住傷口止血等語（見本院卷第一四八
        至一五三頁）之情節相符，此外復有告訴人提出之診斷證明書一份在卷可證
        ，是告訴人上揭受到被告等人傷害之指訴，應足以採信。另被告雖亦聲請訊
        問與證人甲○○同日在東觀茶坊當班之「東觀茶坊負責人」戊○○的母親亦
        出庭作證，惟本院審酌證人甲○○業將當天客觀上發現血跡之情事證述明確
        ，已如上述，則戊○○之母親到庭充其量亦僅為相同事實的陳述，故認為並
        無訊問之必要，附此敘明。
（二）、又證人辛○○○○到庭證述：從告訴人病歷資料得知，其就診時間應該是八
        十九年十月二十六日下午四時三十五分，係由我診療，當時告訴人的傷勢是
        後腦杓三公分撕裂傷、右前額輕微紅腫，其並表示是滑倒，但沒有表示如何
        滑倒或是跌倒，急診病歷二括號所謂「跌滑倒」是我加註的，是因為診療上
        需要，表示與車禍或其他原因不同而已，可能以後需要開立診斷證明書或是
        其他保險證明之用，八十九年十月二十七日診斷證明書會開立告訴人右前額
        挫傷及其他開放性傷口等，是因為急診當天，只關心病人不舒服的情形，並
        未將其衣物解開，且當時其並未要求開立診斷證明書，是隔日才要求開立，
        所以才會將身上所有傷勢提出，讓醫師開立診斷證明書，故會有不同之記載
        ，就專業或記憶所及，我沒有辦法判斷本件告訴人受傷的原因，只知道受傷
        之結果，本件依既有病歷，不能說是完全排除車禍原因，只是依據經驗，比
        較不像是車禍造成等語，顯見告訴人確受有如診斷證明書上所載之傷害，且
        當時診療告訴人傷勢之證人辛○○○○並無法自傷勢情形判定是何原因造成
        ，僅可確認不像是車禍造成的傷害，而跌倒係依據告訴人主訴所記載，並非
        證人辛○○○○之診斷，故不能僅因告訴人就醫當時向醫師主訴係跌倒所造
        成者，即認定告訴人所受上開傷害即係跌倒所致之傷害，而與告訴人在本件
        指訴其係受被告等毆打所受的傷害全然無關，故被告辯稱告訴人所受傷害係
        因跌倒所致，與伊無關云云，尚未能遽信之。
（三）、復就被告及告訴人會面的時間究為八十九年十月二十五日或同年月二十六日
        有爭執一事，據告訴人所提出就醫診斷證明書上記載係八十九年十月二十六
        日至林新醫院急診，且告訴人於警詢及本院審理時均一致陳稱：「伊被脅迫
        簽下六十萬元本票，本票日期為八十九年十月二十五日，當時意識並不清楚
        」（見九十年度偵字第一二九八六號第九頁），以及「當時伊手足無措，也
        不清楚簽立幾張本票，開立本票時間也是他們告訴伊的」等語（見本院卷第
        一四八至一五三頁），足見以告訴人當時肉體受到傷害及精神受到脅迫而處
        於不穩定狀況，依一般經驗法則，就如附件所示二張本票之發票日日期的記
        載，已非告訴人自由意思可決定之事項，甚可理解，再參以告訴人所受之傷
        害，依前開林新醫院診斷證明書記載「縫合三針」之治療，實難責告訴人自
        八十九年十月二十五日強忍至隔日即二十六日才就醫，況告訴人至林新醫院
        急診的時間為八十九年十月二十六日下午四時三十五日，核與被告、告訴人
        所稱會面時間為下午三時三十分許，以及告訴人陳述其俟被告等人離開後，
        到附近公園思考如何處理此事約十至二十分鐘後才敢離開，並自行開車至林
        新醫院縫合等情均相符合，是本件告訴人及被告雙方相約時間應以八十九年
        十月二十六日為真實，故被告辯稱其與告訴人會面的時間為本票票載發票日
        即八十九年十月二十五日，告訴人傷勢與其無關，難謂非臨訟卸責之詞，不
        足採信。
（四）、本件被告既因其前妻劉惠金向鑫興行投資外匯一事與告訴人發生爭執，而告
        訴人係鑫興行之業務員，負責招募客戶，外匯投資操作業務係案外劉旭明、
        湯君華等人處理一節，亦據本院依職權調閱本院八十九年度自字第六六七號
        及臺灣臺中地方法院檢察署九十年度偵字第一四四六六號等卷宗查核屬實，
        且為被告所不爭執，故可知告訴人就劉惠金外匯投資之獲利、虧損等事宜並
        無須負責，又參以被告雖陳稱其係要求告訴人退還剩餘之美金一萬餘元之投
        資額，然其對於何以令告訴人簽立如附件所示二張六十萬元本票、另一張六
        十萬元用以擔保或係該二張本票均作為擔保之用等事，均無法提出合理之解
        釋，復如前述，告訴人與被告會面後，即有受傷之急診診療紀錄，足見告訴
        人應係遭受外來之強暴、脅迫，而簽發如附件所示六十萬元本票二張，此外
        並有如附件所示本票影本二張附卷可稽，是告訴人指稱其係遭被告張迫簽下
        如附件所示本票二張一事，應堪採信，被告辯稱告訴人係為了提出保證而自
        願簽立上開如附件所示本票二張云云，無法採信。
（五）、末證人即東觀茶坊之負責人戊○○、萊爾富便利商店之店長庚○○及東觀茶
        坊之員工即證人己○○、丙○○雖在偵訊時或本院訊問時證稱：未有記憶在
        店內曾發生毆打或強押人至店內影印身分證件情事，亦未聽其他員工或同事
        提及類似之事等情；而本院審核證人戊○○雖為東觀茶坊之負責人，但其非
        店長，且其稱上班時間不一定，每次停留僅二至三小時，實難責令其知悉每
        日在東觀茶坊所發生的一切情事；另告訴人遭被告等人強押至便利商店內影
        印身分證件一事，依一般常情，被告等人應係以脅迫方式致告訴人心生恐懼
        而至便利商店內影印身分證件，並無被告等人以形式上強暴方式致告訴人無
        法抗拒且挾持其至便利商店內影印身分證件，故證人庚○○上開證述其未見
        到何人被挾至店內影印身分證件等語，與常情相符，但無法以此推論告訴人
        未受被告等人脅迫至便利商店內影印身分證件之事；又證人己○○、丙○○
        二人雖為東觀茶坊之員工，惟其等當班之時間分別為下午六時三十分至十時
        三十分、晚上十二時至早上八時，核與本件犯罪發生時間即三時三十分許有
        間，故其等證述未有記憶店內曾發生毆打事件，自屬合理，故綜上，證人戊○○、庚○○、己○○及丙○○上開在偵訊及本院審理時所為之證言，已無
        從對本件被告所為上開犯罪事實作何有利或不利之認定，併此敘明。
二、核被告丁○○所為，係犯刑法第二百七十七條第一項普通傷害罪、第三百零四條
    第一項強制罪；被告與年籍姓名均不詳之六名成年男子間就上開犯行均有犯意聯
    絡及行為分擔，均為共同正犯；被告所犯上開普通傷害罪及強制罪間，有方法結
    果之牽連關係，應從一重之傷害罪處斷；爰審酌被告因代為處理其前妻劉惠投資
    外匯損益事宜，即行率眾毆打告訴人，並喝令告訴人簽發上開票面金額各為六十
    萬元之本票二張，危害社會秩序及人身安全不輕，且被告犯後猶否認犯行，態度
    不佳等一切情狀，量處如主文所示之刑，並諭知易科罰金之折算標準；又上揭本
    票原本二張，係由告訴人簽發後交付予被告收受，此業經被告陳明在卷，自屬被
    告所有因犯罪所得之物，雖未經扣案，惟業經被告在本院審理時提出供檢視與附
    卷之本票影本二張相符，故爰依刑法第三十八條第一項第三款之規定宣告沒收之
    ；至於本件持以犯本案傷害罪部分所用之煙灰缸，因未扣案，形體不明，且非屬
    被告及其他共犯即上開姓名年籍均不詳之六名成年男子所有，爰不予宣告沒收，
    附此敘明。
據上論斷，應依刑事訴訟法第二百九十九條第一項前段，刑法第二十八條、第二百七
十七條第一項、第三百零四條第一項、第五十五條、第四十一條第一項前段、第三十
八條第一項第三款，罰金罰鍰提高標準條例第一條前段、第二條，判決如主文。
中    華    民    國      九十三      年       四      月      二十     日
                                臺灣臺中地方法院刑事第九庭
                                    審判長法  官  曾 佩 琦
                                          法  官  陳 思 成
                                          法  官  楊 曉 惠
右正本證明與原本無異。
如不服本判決，應於判決送達後十日內向本院提出上訴狀，上訴於臺灣高等法院臺中
分院( 須附繕本 )。
                                          書記官
中    華    民    國      九十三      年       四      月     二十三    日
附錄論罪科刑法條
刑法第二百七十七條
傷害人之身體或健康者，處三年以下有期徒刑、拘役或一千元以下罰金。
犯前項之罪因而致人於死者，處無期徒刑或七年以上有期徒刑；致重傷者
，處三年以上十年以下有期徒刑。
刑法第三百零四條
以強暴、脅迫使人行無義務之事或妨害人行使權利者，處三年以下有期徒刑、拘役或
三百元以下罰金。
前項之未遂犯罰之。
